【裁判字號】    99,審易,1142
【裁判日期】    990830
【裁判案由】    恐嚇取財
【裁判全文】
臺灣士林地方法院刑事判決            99年度審易字第1142號
公  訴  人  臺灣士林地方法院檢察署檢察官
被      告  甲○○
選任辯護人  南雪貞律師
            馬在勤律師
            戊○○
            丙○○
            乙○○
上三人共同
選任辯護人  馬在勤律師
上列被告等因恐嚇取財案件，經檢察官提起公訴（99年度偵字第
4445號、第5146號），被告等於本院準備程序中就被訴事實為有
罪之陳述，經本院合議庭裁定由受命法官獨任行簡式程序審理，
並判決如下：
    主  文
甲○○共同犯恐嚇取財未遂罪，處有期徒刑伍月，如易科罰金，
以新臺幣壹仟元折算壹日。
戊○○共同犯恐嚇取財未遂罪，處有期徒刑肆月，如易科罰金，
以新臺幣壹仟元折算壹日。
乙○○共同犯恐嚇取財未遂罪，累犯，處有期徒刑肆月，如易科
罰金，以新臺幣壹仟元折算壹日。
丙○○共同犯恐嚇取財未遂罪，處有期徒刑月，如易科罰金，
以新臺幣壹仟元折算壹日。
    事  實
一、乙○○前因傷害案件，經臺灣板橋地方法院以93年度訴字第
    462 號判決處有期徒刑4 月，嗣經臺灣高等法院以94年度上
    訴字第193 號、最高法院以94年度台上字第6197號判決駁回
    上訴確定，於民國94年12月26日易科罰金執行完畢。緣丁○○係臺北市內湖區○○○道○ 段285 號5 樓聖陸營造工程股
    份有限公司（下稱聖陸公司）之執行長，聖陸公司於98年間
    ，向同興營造廠承攬臺北市○○區○○路2 段346 巷5 弄工
    地連續壁工程，詎甲○○獲悉後，遂與戊○○、乙○○、丙○○等人，共同意圖為自己不法之所有而基於恐嚇取財之犯
    意聯絡，由甲○○先於99年3 月9 日18時許以電話向丁○○
    恫稱：「我是在地人，因聖陸公司搶走我的工程，須付新臺
    幣（下同）50萬元，否則工程將無法如期完工，日後有人要
    來拿工程，我會出面擺平。」等語，致丁○○心生畏懼，而
    允諾將支付40萬元，嗣於99年3 月16日14時51分，甲○○偕
    同負責前往助勢之戊○○、乙○○及丙○○等人，依約至聖
    陸公司會議室欲索取上開款項，惟因丁○○於會面前即已向
    上開工地之里長打聽後獲悉甲○○並非「在地人」，乃先報
    警處理，嗣與甲○○、戊○○、乙○○及丙○○等人會面時
    ，丁○○佯以先交付29萬元之款項，再由據報前來埋伏之員
    警於甲○○等4 人正欲離去之際，當場將渠等逮捕，並扣得
    前揭款項29萬元（已由被害人丁○○領回）。
二、案經被害人丁○○訴由臺北市政府警察局報告臺灣士林地方
    法院檢察署檢察官偵查起訴，並經本院改依簡式程序審理。
    理  由
一、按簡式審判程序之證據調查，不受第159 條第1 項之限制，
    刑事訴訟法第273 條之2 定有明文，是依上開規定，於行簡
    式審判程序之案件，被告以外之人於審判外之陳述，除有其
    他不得作為證據之法定事由外，應認具有證據能力。查本件
    如下引用被告以外之人於審判外之陳述，因本案採行簡式審
    判程序，復無其他不得做為證據之法定事由，揆諸首揭說明
    ，應認具有證據能力，合先敘明。
二、前揭犯罪事實，業據被告甲○○、戊○○、乙○○及丙○○
    於本院準備程序及審理時坦承不諱（參見本院卷第48頁背面
    、第50頁背面），核與證人即告訴人丁○○於警詢、偵查中
    及本院審理時證述其因遭被告甲○○以電話恐嚇索款，心生
    畏懼，而允諾付款，惟尚未交付款項前，即已查覺被告甲○○實非如其恫嚇內容所稱之「在地人」，乃於約定交款前報
    警，由警方派員到場埋伏，此時其已不再害怕，嗣被告等4
    人到場後，伊先交付29萬元予被告甲○○，再由員警於被告
    等人離去之際，將渠等當場逮捕，並取回29萬元等情相符（
    參見臺灣士林地方法院檢察署99年度偵字第第4445號卷第6
    頁至第13頁、第91頁至第93頁，本院卷第51頁至第52頁背面
    ）；此外，復有攝得被告等4 人前往聖陸公司會議室索款之
    錄影光碟1 片、光碟內容翻拍照片17幀、譯文1 份及告訴人
    丁○○取回前開款項後出具之贓物認領保管單1 紙等件在卷
    可稽（附於第4445號偵卷第96頁至第110 頁、第118 頁，第
    5146號偵卷第35頁）。綜上事證參互析之，足認被告等自白
    均與事實相符，可以採信，本案事證至為明確，被告4 人犯
    行均堪認定，應依法論科。
三、核被告甲○○、戊○○、乙○○及丙○○所為，均係犯刑法
    第346 條第3 項、第1 項之恐嚇取財未遂罪。被告等4 人間
    就上揭犯行有犯意聯絡及行為分擔，應論以共同正犯。又被
    告等已著手於恐嚇取財行為之實行，然因被害人丁○○於交
    付款項前即已查覺被告恫嚇內容不實而報警處理，並由員警
    於約定交款地點埋伏，俟被害人交款後即將被告等人當場逮
    捕並扣得被害人交付之款項，業據認定如前，被告等人雖一
    度取得款項29萬元，然該等交付實係被害人配合犯罪偵查及
    蒐證，而於員警監控下實施之行為，被害人主觀上非因被告
    恐嚇犯行致心生畏怖而交付財物，且被告等取得財物後隨即
    遭埋伏在場之員警逮捕及將財物查扣，實際上亦未生該筆財
    物移置於被告等人實力支配下之結果，是被告等人犯行均屬
    未遂，爰依刑法第25條第2 項之規定減輕其刑，公訴意旨認
    被告4 人所為均係犯刑法第346 條第1 項之恐嚇取財既遂罪
    ，容有誤會，併此指明。又被告乙○○有如事實欄所載前案
    科刑及執行之情形，有臺灣高等法院被告前案紀錄表及刑案
    資料查註紀錄表各1 份在卷可考，其於有期徒刑執行完畢後
    5 年內，故意再犯本案有期徒刑以上之罪，為累犯，應依刑
    法第47條第1 項之規定加重其刑，並就上開刑之加重及減輕
    ，依法先加後減之。爰審酌被告等人正值盛年，不思循正當
    途徑謀取財物，卻以恐嚇方式向告訴人索錢花用，足認品行
    不佳，犯行造成告訴人一度心生恐懼，所生危害雖難謂輕微
    ，惟考量被告等實際並未取得財物，犯後已於本院審理時坦
    承犯行並均與告訴人達成和解而徵得告訴人原諒之犯後態度
    ，兼衡其等4 人於共犯結構中所擔任之角色及分工程度、犯
    罪之動機、目的，並渠等之智識程度及生活狀況等一切情狀
    ，分別量處如主文所示之刑，並均諭知易科罰金之折算標準
    ，以示懲儆。
據上論斷，應依刑事訴訟法第299 條第1 項前段、第273 條之1
第1 項，刑法第28條、第346 條第3 項、第1 項、第25條第2 項
、第47條第1 項、第41條第1 項前段，刑法施行法第1 條之1 ，
判決如主文。
本案經檢察官呂寧莉到庭執行職務。
中    華    民    國    99    年    8     月   30     日
                   刑事第一庭法  官  吳祚丞
以上正本證明與原本無異。
如不服本判決應於收受判決後10日內向本院提出上訴書狀，並應
敘述具體理由；其未敘述上訴理由者，應於上訴期間屆滿後20日
內向本院補提理由書（均須按他造當事人之人數附繕本）「切勿
逕送上級法院」。
                             書記官  丁梅芬
中    華    民    國    99    年    8     月   30     日
附錄論罪科刑法條：
刑法第346 條
意圖為自己或第三人不法之所有，以恐嚇使人將本人或第三人之
物交付者，處 6 月以上 5 年以下有期徒刑，得併科 1 千元以
下罰金。
以前項方法得財產上不法之利益，或使第三人得之者，亦同。
前二項之未遂犯罰之。

司法院資訊處製作；財團法人民間司法改革基金會備份。
